臺灣士林地方法院刑事判決
111年度訴字第81號
公  訴  人  臺灣士林地方檢察署檢察官
被      告  林思彤


選任辯護人  盧美如律師
上列被告因詐欺案件，經檢察官提起公訴（110年度偵字第21561
號），本院判決如下：
    主  文
林思彤犯三人以上共同詐欺取財罪，共肆罪，各處有期徒刑壹年
貳月。應執行有期徒刑壹年肆月。
    犯罪事實
一、林思彤明知金融機構帳戶為關係個人財產、信用之重要理財
    工具，如提供他人使用，未加闡明正當用途，常被利用為與
    財產有關之犯罪工具，而對於犯罪集團或不法份子利用他人
    金融機構帳戶實行詐欺或其他財產犯罪，有所預見，並可預
    見提領他人匯入自己金融帳戶之來路不明款項後，轉交與第
    三人之舉，極可能係詐欺集團為收取詐騙所得款項，且欲掩
    人耳目隱匿所得去向、所在，竟以此等事實之發生均不違背
    其本意之不確定故意，於民國110年6月中旬某日，經由交友
    APP「探探」得知自稱「威丞」即通訊軟體LINE（下稱LINE
    ）暱稱「威丞」之人（下稱威丞）所屬之詐欺集團宣稱投資
    期貨需要帳戶，遂提供所申辦之國泰世華商業商業銀行（代
    碼013）帳號000000000000號帳戶（下稱本案帳戶）之網路
    銀行帳號、密碼供詐欺集團匯款使用，而與該詐欺集團成員
    基於三人以上共同詐欺取財及掩飾、隱匿詐欺犯罪所得去向
    之犯意聯絡，先由該詐欺集團所屬成員分別於：
(一)110年8月1日15時8分許，撥打戴杜碧霞之電話，以「猜猜我
    是誰」、「急需借款」等手法詐騙戴杜碧霞，致戴杜碧霞陷
    於錯誤，而於同年8月4日臨櫃匯款新臺幣（下同）25萬元至
    本案帳戶內。
(二)110年7月21日前之某時許，在交友APP「Omi」及LINE向黃筱
    芬佯稱需要投資但資金不足云云，致黃筱芬陷於錯誤，而於
    同年7月21日23時33分許，以網路銀行共計匯款19萬元至本
    案帳戶內。
(三)110年8月3日下午4時許，撥打朱燕蘭之電話佯稱係朱燕蘭弟
    弟的兒子「朱子綱」，要創副業需要資金云云，致朱燕蘭陷
    於錯誤，委請其配偶李榮火至國泰世華銀行安和分行臨櫃匯
    款32萬元至本案帳戶內。
(四)110年8月2日12時44分許，撥打高珍妮之電話，以「假警察
    監管帳戶」等手法詐騙高珍妮，致高珍妮陷於錯誤而交付台
    北富邦銀行網路銀行之帳號、密碼與詐欺集團，詐欺集團旋
    即操作網路銀行將前揭帳戶內之70萬元匯款至本案帳戶內。
(五)嗣後林思彤經威丞以LINE指示，於110年8月3日9時33分許，
    在國泰世華銀行西松分行（址設臺北市○○區○○○路0段000號
    ）臨櫃提領50萬元，再依威丞指示將前揭領出之贓款於同日
    12時42分許，拿至前揭銀行外交與自稱「L幣商」（下稱L幣
    商）之詐欺集團成員，以此方式，製造金流之斷點，致無從
    追查，而掩飾、隱匿該犯罪所得之去向、所在。
二、案經戴杜碧霞、黃筱芬、朱燕蘭、李榮火、高珍妮訴由臺北
    市政府警察局南港分局報告臺灣士林地方檢察署（下稱士林
    地檢署）檢察官偵查起訴，暨基隆市警察局第三分局報告士
    林地檢署檢察官移送併案審理。
    理  由
壹、證據能力部分：
    本案認定犯罪事實所引用之證據，皆無證據證明係公務員違
    背法定程序所取得，又檢察官、被告林思彤及辯護人於本院
    準備程序及審理時均同意作為證據（見本院111年度訴字第8
    1號卷【下稱本院卷】第45頁、第135至146頁），復經審酌
    該等證據製作時之情況，尚無顯不可信與不得作為證據之情
    形，亦無違法不當與證明力明顯過低之瑕疵，且與待證事實
    具有關聯性，認為以之作為證據應屬適當，依刑事訴訟法第
    158條之4反面解釋及第159條之5規定，認均有證據能力。
貳、實體部分認定犯罪事實所憑之證據及理由
一、被告之辯解
(一)訊據被告固坦承有於上揭時間、地點提供本案帳戶與威丞使
    用，並親自將所提領之50萬元交與L幣商等情不諱，惟矢口
    否認有何犯三人以上共同詐欺取財、洗錢罪等犯行，辯稱略
    以：我有提供本案帳戶交給威丞使用，我是提供網路銀行的
    帳號及密碼，他說要借來用做期貨使用，當時我沒有想太多
    就借他了，我後來有提領50萬給威丞說的L幣商。我沒有參
    與詐欺集團，我對告訴人等遭詐騙一事毫不知情，我也沒有
    詐欺的意思等語。
(二)辯護人則為被告辯稱略以：
　　被告與威丞是在網路交友軟體認識，但是對於威丞之真實身
    分，被告自始不知，此可參酌偵卷第29頁的對話，被告詢問
    威丞的生日及星座為何，可知被告不知威丞的真實身分及年
    籍。另被告沒有犯罪所得，反而是損失3,130元，此可參酌
    偵卷第30頁威丞與被告間的LINE對話，威丞對被告說：「我
    要試一下，試好我再用虛擬貨幣出金到你國泰，我要試至少
    3千，試好就可以出金，到時候我會留2萬」，被告回覆：「
    我說了，不用」，可見威丞曾經承諾被告要給付2萬元，但
    被告並無收受，被告是無償將本案帳戶出借給威丞。此外，
    可參酌刑事辯護意旨狀被證1之本案帳戶對帳單，110年7月2
    1日，被告存入3千元，隔天110年7月22日威丞轉出3千元，
    可證明被告將錢存入借給威丞測試使用，事後威丞也沒有把
    錢還給被告，另外對帳單於110年7月2日有電子轉出100元、
    110年7月5日有電子轉出20元、110年7月12日有電子轉出10
    元，除了3千元外，威丞還將被告的130元轉出，被告不但沒
    有犯罪所得，還損失3,130元，若被告主觀上有共犯加重詐
    欺取財罪或洗錢的犯意，為何甘冒刑事犯罪的風險，卻沒有
    獲取任何報酬？此與常情有違。被告對於L幣商的真實身分
    亦完全不知悉，此外，刑法第339條之4第1項第2款共犯加重
    詐欺取財罪係處罰故意犯，縱使被告將帳戶借用給威丞並無
    詳查借用目的之真實性，以及收取帳戶資料之真實目的，而
    有相當程度注意義務的違背，但刑法加重詐欺取財罪並不處
    罰過失犯，不應以該罪相繩。另外被告在網路上認識威丞之
    前，也曾遭網路上認識的男子以購買點數卡的方式被詐騙10
    萬元（可參刑事辯護意旨二狀被證3），此案目前在臺灣臺
    南地方法院刑事庭審理中，被告亦曾經向南港分局玉成派出
    所報案（可參辯護意旨狀之被證2）。綜上可知，被告的生
    活非常單純，平常很少看電視，都是上網為主，故對於出借
    帳戶可能被詐騙，且現今詐騙手法層出不窮，所以容易被騙
    而提供帳戶供威丞使用，雖然提領錢給L幣商，但對於L幣商
    的真實身分，被告也不清楚，實際上被告也是被害人，本案
    並無積極證據可以證明被告有加重詐欺取財及洗錢之故意，
    請依照無罪推定及罪證有疑、利於被告的證據法則，對被告
    諭知無罪判決等語。
二、本案不爭執之事實
　　被告於110年6月中旬某日，經由交友APP「探探」得知威丞
    宣稱投資期貨需要帳戶，遂提供所申辦之本案帳戶之網路銀
    行帳號、密碼供對方匯款使用，詐欺集團所屬成員分別於：
(一)110年8月1日15時8分許，撥打戴杜碧霞之電話，以「猜猜我
    是誰」、「急需借款」等手法詐騙戴杜碧霞，致戴杜碧霞陷
    於錯誤，而於同年8月4日臨櫃匯款25萬元至本案帳戶內。
(二)110年7月21日前之某時許，在交友APP「Omi」及LINE向黃筱
    芬佯稱需要投資但資金不足云云，致黃筱芬陷於錯誤，而於
    同年7月21日23時33分許，以網路銀行共計匯款19萬元至本
    案帳戶內。
(三)110年8月3日下午4時許，撥打朱燕蘭之電話佯稱係朱燕蘭弟
    弟的兒子「朱子綱」，要創副業需要資金云云，致朱燕蘭陷
    於錯誤，委請其配偶李榮火至國泰世華銀行安和分行臨櫃匯
    款32萬元至本案帳戶內。
(四)110年8月2日12時44分許，撥打高珍妮之電話，以「假警察
    監管帳戶」等手法詐騙高珍妮，致高珍妮陷於錯誤而交付台
    北富邦銀行網路銀行之帳號、密碼與詐欺集團，詐欺集團旋
    即操作網路銀行將前揭帳戶內之70萬元匯款至本案帳戶內。
(五)嗣後被告經威丞以LINE指示，於110年8月3日9時33分許，在
    國泰世華銀行西松分行（址設臺北市○○區○○○路0段000號）
    臨櫃提領50萬元，再依威丞指示將前揭領出之贓款於同日12
    時42分許，拿至前揭銀行外交與L幣商。
(六)上揭（一）至（五）等事實，業據證人即告訴人戴杜碧霞於
    警詢時證述（見士林地檢署110年度偵字第21561號卷【下稱
    偵卷】第55至57頁）、證人即告訴人黃筱芬於警詢時證述（
    見偵卷第73至77頁）、證人即告訴人朱燕蘭於警詢時之證述
    （見偵卷第95至97頁）、證人即告訴人李榮火於警詢時證述
    （見偵卷第103至107頁）、證人即告訴人高珍妮於警詢時證
    述（見偵卷第131至133頁）明確，復有被告於110年8月3日
    之路邊監視器錄影畫面擷圖（見偵卷第15頁、第159頁）、
    被告與威丞間LINE對話紀錄擷圖（見偵卷第25至45頁）、被
    告與「元富證券」間之LINE對話紀錄擷圖（見偵卷第47至48
    頁）、被告與L幣商間之LINE對話紀錄擷圖（見偵卷第49至5
    3頁）、本案帳戶開戶資料、存款（支、活）帳務類歷史資
    料交易明細列印（00000000至00000000）（見偵卷第150至1
    54頁）、被告於110年8月3日至國泰世華銀行西松分行內之
    監視器畫面擷圖（見偵卷第157頁）、本案帳戶存款（支、
    活）帳務類歷史資料交易明細列印（00000000至00000000）
    （見本院卷第77至101頁）、戴杜碧霞與詐欺集團間之對話
    紀錄、通話紀錄擷圖（見偵卷第59頁、第61頁）、110年8月
    4日之郵政跨行匯款申請書（見偵卷第63頁）、內政部警政
    署反詐騙諮詢專線紀錄表（見偵卷第65至66頁）、基隆市警
    察局第二分局東光派出所受理詐騙帳戶通報警示簡便格式表
    、金融機構聯防機制通報單（見偵卷第67至69頁）、黃筱芬
    之匯款明細擷圖（見偵卷第79至83頁）、黃筱芬與詐欺集團
    間之對話紀錄擷圖（見偵卷第83至85頁）、黃筱芬之內政部
    警政署反詐騙諮詢專線紀錄表（見偵卷第87至88頁）、新竹
    縣政府警察局竹北分局六家派出所受理詐騙帳戶通報警示簡
    便格式表、金融機構聯防機制通報單（見偵卷第89至91頁）
    、李榮火之存摺內頁影本（見偵卷第111至115頁）、110年8
    月4日國泰世華商業銀行存款憑證（客戶收執聯）（見偵卷
    第113頁）、朱燕蘭之內政部警政署反詐騙諮詢專線紀錄表
    （見偵卷第117至118頁）、臺北市政府警察局信義分局六張
    犁派出所受理詐騙帳戶通報警示簡便格式表、金融機構聯防
    機制通報單（見偵卷第119至129頁）、高珍妮之存摺內頁影
    本（見偵卷第135至137頁）、高珍妮與詐欺集團間之通話紀
    錄、對話紀錄擷圖（見偵卷第139頁、第141至142頁）、臺
    北市政府警察局文山第一分局木新派出所受理詐騙帳戶通報
    警示簡便格式表（見偵卷第143頁）等證據在卷可稽，此為
    被告及辯護人所不爭執（見本院卷第47至48頁），此部分之
    事實，首堪認定。
三、本案爭點
　　被告係以上揭情詞置辯，並提出與威丞、L幣商等人間之LIN
    E對話紀錄擷圖為憑，故本案爭點則為：被告有無明知金融
    機構帳戶為關係個人財產、信用之重要理財工具，如提供他
    人使用，未加闡明正當用途，常被利用為與財產有關之犯罪
    工具，而對於犯罪集團或不法份子利用他人金融機構帳戶實
    行詐欺或其他財產犯罪，有所預見，並可預見提領他人匯入
    自己金融帳戶之來路不明款項後，轉交與第三人之舉，極可
    能係詐欺集團為收取詐騙所得款項，且欲掩人耳目隱匿所得
    去向、所在，竟以此等事實之發生均不違背其本意之不確定
    故意，而與該詐欺集團成員共同基於意圖為自己不法所有之
    加重詐欺取財犯意聯絡，為上揭提供本案帳戶及提領50萬元
    交與詐欺集團成員，而犯三人以上共同詐欺取財及洗錢等罪
    ？本院認定被告有罪之理由，茲分述如下：
(一)金融機構帳戶係本於個人社會信用從事資金流通，具有強烈
    屬人性格，此項理財工具，一般民眾皆得申請使用，並無特
    殊限制，若有藉端向他人蒐集帳戶或帳號者，依通常社會經
    驗，當就其是否為合法用途存疑。尤以近來利用人頭帳戶作
    為詐欺取財之犯罪工具，迭有所聞，此經政府機關、傳播媒
    體廣為宣導周知。被告年滿25歲，具有大學肄業之學歷，其
    自陳曾在科技廠做作業員，目前在早餐店工作（見本院卷第
    148頁），可見其有相當之智識程度及工作經歷，本應深諳
    此理，遑論其稱前曾遭網路上同一交友軟體「探探」認識之
    男子誘騙購買點數卡，共詐騙10萬元，而於110年6月23日至
    派出所報案，此有臺北市政府警察局南港分局111年3月7日
    北市警南分刑字第1113002158號函暨所附之臺北市政府警察
    局南港分局玉成派出所受(處)理案件證明單在卷足稽（見本
    院卷第37至39頁），有此前車之鑑，被告更應對於該網路交
    友軟體認識之男子有所警覺，竟利用人頭帳戶遂行詐欺犯罪
    手法甚囂塵上之際，在該要求帳號者之真實姓名、年籍均付
    之闕如之情況下，枉顧帳戶被利用為犯罪工具之危險，將金
    融機構帳戶資料提供僅在網路上曾聊天而素昧平生之人（見
    本院卷第150頁），任由毫無所悉之不詳人士使用，對於詐
    欺犯罪不法構成要件之實現，雖非有意使其發生，然此項結
    果之發生，顯不違背被告之本意，其容任之心態，即屬不確
    定故意甚明。被告主觀上縱真有出於幫忙威丞等人之意，亦
    無從解免被告提供個人金融機構帳戶帳號，使他人得以遂行
    詐欺犯罪之罪責。
(二)又詐欺集團利用車手提領人頭金融機構帳戶款項，迭經報章
    媒體多所披露，並屢經政府廣為反詐騙之宣導，是一般具有
    通常智識之人，應可知悉託詞委託他人臨櫃或以自動付款設
    備提領金融機構帳戶款項再行轉交者，多係藉此取得不法犯
    罪所得，俾隱匿金融機構帳戶內資金實際取得人之身分，以
    逃避追查。被告行為時已年滿25歲，具有大學肄業之學歷，
    復有相當之工作經歷及使用金融機構帳戶之經驗，已如前述
    ，實為具有一定智識程度與社會經驗之成年人，而非年幼無
    知或與社會長期隔絕之人，對上情更無不知之理。被告雖辯
    稱：當時威丞說要操作期貨，不能用自己帳戶操作，他是內
    部的銀行成員、違法私下操作期貨，但我當時沒有想很多等
    語（見本院卷第148至149頁），並提出其與威丞及L幣商間
    之LINE對話紀錄擷圖為憑（見偵卷第25至45頁、第49至53頁
    ），然依被告所辯，威丞既然是銀行內部成員，竟是囑咐被
    告提供本案帳戶私下操作期貨，以此欺瞞自己所屬之銀行，
    非僅事涉不法，更已明顯悖於常理。再者，一般人向金融機
    構申辦銀行帳戶並無任何限制，且亦可向熟識之家人或親友
    尋求協助，殊無要求網路上認識、素昧平生之人提供帳戶之
    理。被告既自承未曾與威丞本人見面，僅透過LINE相互聯絡
    ，亦不知悉向其收取款項之L幣商真實身分，更未曾確認證
    件或取得收款之憑據，又其交付金錢之地點亦非威丞所任職
    之銀行或幣商公司，而係一般路口（見偵卷第159頁），被
    告對此等皆與一般正常期貨或銀行交易之模式相悖之情狀，
    實無未生懷疑之可能。況被告既與威丞、L幣商等人素不相
    識，彼此間未有特殊親誼關係，更乏任何信任基礎，苟非匯
    入本案帳戶之款項來源係屬不法，該等人士何須大費周章，
    復甘冒款項遭被告侵吞之風險，而將款項匯入仍由被告支配
    管領之本案帳戶之理。凡此各節均與常情有違，俱徵被告主
    觀上對於該等款項之來源係屬不法，應有所認識及預見。
(三)參以現今詐欺集團分工細膩，行事謹慎，縱人頭金融機構帳
    戶已在詐欺集團成員掌握中，然於尚未提領之前，該帳戶仍
    有隨時遭通報列管警示之風險，是詐欺集團派遣前往實際取
    款之人，關乎詐欺所得能否順利得手，且因遭警查獲或銀行
    通報之風險甚高，參與取款者必須隨時觀察環境變化以採取
    應變措施，否則取款現場如有突發狀況，將導致詐騙計畫功
    敗垂成，若取款者確實毫不知情，其於提領之後將款項私吞
    ，抑或在提領或交付款項過程中發現己身係在從事違法之詐
    騙工作，更有可能為求自保而向檢警或銀行人員舉發，如此
    非但無法領得詐欺所得，甚且牽連集團其他成員，是詐欺集
    團斷無可能任令對詐騙行為毫無所悉者擔任實際提領款項之
    人，足徵被告就其提領、轉交之款項為詐騙之不法所得一情
    ，必然有所認識甚明。
(四)行為人對於構成犯罪之事實，明知並有意使其發生者，為故
    意。行為人對於構成犯罪之事實，預見其發生而其發生並不
    違背其本意者，以故意論，刑法第13條定有明文。是故意之
    成立，不以對於構成犯罪之事實，明知並有意使其發生為必
    要，僅需對於構成犯罪之事實、結果，預見其發生，而其發
    生並不違背其本意即為已足。亦即倘行為人認識或預見其行
    為會導致某構成要件實現（結果發生），縱其並非積極欲求
    該構成要件實現（結果發生），惟為達到某種目的而仍容任
    該結果發生，亦屬法律意義上之容任或接受結果發生之「間
    接故意」，此即前揭法條所稱之「以故意論」。而共同正犯
    之意思聯絡，不以彼此間犯罪故意之態樣相同為必要，蓋刑
    法第13條第1項雖屬確定故意（直接故意），同條第2項則屬
    不確定故意（間接故意），惟不論「明知」或「預見」，僅
    係認識程度之差別，不確定故意於構成犯罪事實之認識無缺
    ，與確定故意並無不同，進而基此認識「使其發生」或「容
    認其發生（不違背其本意）」，共同正犯間在意思上乃合而
    為一，形成意思聯絡（最高法院103年度台上字第2320號判
    決意旨參照）。承前所述，被告依詐欺集團成員指示提領告
    訴人等所匯入之款項，乃威丞及所屬詐欺集團成員詐欺告訴
    人等所得贓款一情，並未逸脫被告預見之範圍，然被告無視
    於此，仍依詐欺集團成員指示提領款項，再交付L幣商之詐
    欺集團成員繳回，使原匯入該帳戶之不法贓款去向難以追查
    ，以此方式，參與威丞及所屬詐欺集團成員詐欺取財之部分
    犯行，主觀上即係對其行為成為詐欺集團犯罪計畫之一環，
    而促成犯罪既遂之結果予以容任，是被告雖無積極使詐欺取
    財、洗錢犯罪發生之欲求，然其仍有縱為威丞及所屬詐欺集
    團成員提領之款項為詐欺財產犯罪所得，亦任其發生而不違
    背本意之意思。揆諸前揭說明，足認被告有與威丞及其他實
    行詐術之詐欺集團成員共同詐欺取財及洗錢之不確定故意至
    明。
(五)按共同正犯之成立，祇須具有犯意之聯絡，行為之分擔，既
    不問犯罪動機起於何人，亦不必每一階段犯行，均經參與。
    共同實行犯罪行為之人，在合同意思範圍內，各自分擔犯罪
    行為之一部，相互利用他人之行為，以達其犯罪之目的者，
    即應對於全部所發生之結果，共同負責。共同正犯間，非僅
    就其自己實行之行為負其責任，並在犯意聯絡之範圍內，對
    於他共同正犯所實行之行為，亦應共同負責。又共同正犯不
    限於事前有協議，即僅於行為當時有共同犯意之聯絡者亦屬
    之，且表示之方法，不以明示通謀為必要，即相互間有默示
    之合致亦無不可。被告提供個人金融機構帳戶帳號、密碼與
    威丞及所屬詐欺集團成員使用，復依詐欺集團成員指示提領
    款項，交付L幣商之詐欺集團成員繳回，所參與者係詐欺取
    財之構成要件取財階段行為，被告雖非確知威丞及所屬詐欺
    集團其他成員之分工細節，然被告既可預見其所參與者，為
    詐欺集團取得告訴人等財物之全部犯罪計劃之一部分行為（
    取財行為），其等相互利用分工，而共同達成不法所有之犯
    罪目的，自應就所參與並有犯意聯絡之犯罪事實同負全責，
    故辯護人辯稱被告對於其等之詐欺犯罪內容均不知悉等情，
    不足以作為被告脫免罪責之理由。
(六)至公訴意旨雖認被告有加入三人以上之詐欺集團，擔任「提
    領車手」及「取款車手」，而具有本罪之直接故意等語。惟
    查，依照卷內被告所提出其與威丞、L幣商等人間之對話紀
    錄內容，查無積極證據可證被告對於告訴人等遭詐騙所匯入
    之款項為詐欺所得，明知此情卻據以提領後將之交與其餘詐
    欺集團成員。又審酌被告主觀上若係與威丞、L幣商間共同
    為前揭犯罪之直接故意，其應無可能讓自己之本案帳戶作為
    本案犯罪之匯款工具，致使自己於犯後極易遭檢警機關查緝
    ，而威丞等人則完全可藉此隱匿於其中，依照有疑唯利被告
    之原則，據此堪認被告主觀上應不具有上開犯罪之直接故意
    。公訴意旨此部分所指，尚有誤會。然而，被告主觀上已對
    於犯罪集團或不法份子利用他人金融機構帳戶實行詐欺或其
    他財產犯罪，有所預見，並可預見提領他人匯入自己金融帳
    戶之來路不明款項後，轉交與第三人之舉，極可能係詐欺集
    團為收取詐騙所得款項，且欲掩人耳目隱匿所得去向、所在
    ，而具有本罪間接故意之理由已如前所述，併予敘明。
(七)辯護人雖辯稱被告曾遭威丞詐騙，因而損失3,130元，且無
    償提供本案帳戶給威丞使用，此固有其所提出之對話紀錄與
    匯款紀錄可佐。然縱使被告依照威丞之指示匯款3千元、130
    元給威丞一事為真，但至多僅得證明被告與威丞間有金錢之
    往來，或威丞未將上開款項歸還被告而使之受有財產損害等
    情，而可認被告於本案並無犯罪所得（詳後述），但仍無解
    其上揭將本案帳戶交與威丞使用，使原匯入該帳戶之不法贓
    款去向難以追查，以此方式，參與威丞及所屬詐欺集團成員
    詐欺取財之部分犯行，主觀上即係對其行為成為詐欺集團犯
    罪計畫之一環，而促成犯罪既遂之結果予以容任，故辯護人
    上揭所辯，不足為有利於被告之認定。
(八)綜上，被告及辯護人上揭所辯，均不足採信。本案事證明確
    ，被告上揭犯行堪以認定，應予依法論科。　
四、論罪科刑
(一)洗錢防制法於105年12月28日修正公布，並於106年6月28日
    生效施行（下稱新法）。修正前該法（下稱舊法）將洗錢行
    為區分為將自己犯罪所得加以漂白之「為自己洗錢」及明知
    是非法資金，卻仍為犯罪行為人漂白黑錢之「為他人洗錢」
    兩種犯罪態樣，且依其不同之犯罪態樣，分別規定不同之法
    定刑度。惟洗錢犯罪本質在於影響合法資本市場並阻撓偵查
    ，不因為自己或為他人洗錢而有差異，且洗錢之行為模式不
    祇一端，上開為自己或為他人洗錢之二分法，不僅無助於洗
    錢之追訴，且徒增實務事實認定及論罪科刑之困擾。故而為
    澈底打擊洗錢犯罪，新法乃將洗錢行為之處置、多層化及整
    合等各階段，全部納為洗錢行為，而於新法第2條規定：「
    本法所稱洗錢，指下列行為：一、意圖掩飾或隱匿特定犯罪
    所得來源，或使他人逃避刑事追訴，而移轉或變更特定犯罪
    所得。二、掩飾或隱匿特定犯罪所得之本質、來源、去向、
    所在、所有權、處分權或其他權益者。三、收受、持有或使
    用他人之特定犯罪所得。」且為避免舊法時期過度限縮洗錢
    犯罪成立之可能，亦模糊前置犯罪僅在對於不法金流進行不
    法原因之聯結而已，造成洗錢犯罪成立門檻過高，洗錢犯罪
    難以追訴。故新法就其中採取門檻式規範者，明定為最輕本
    刑為6個月以上有期徒刑之罪，並將「重大犯罪」之用語，
    修正為「特定犯罪」；另增列未為最輕本刑為6個月以上有
    期徒刑之罪所涵括之違反商標法等罪，且刪除有關犯罪所得
    金額須在5百萬元以上者，始得列入前置犯罪之限制規定，
    以提高洗錢犯罪追訴之可能性。從而新法第14條第1項所規
    範之一般洗錢罪，必須有第3條規定之前置特定犯罪作為聯
    結，始能成立。以日益猖獗之詐欺集團犯罪為例，詐欺集團
    向被害人施用詐術後，為隱匿其詐欺所得財物之去向，而令
    被害人將其款項轉入該集團所持有、使用之人頭帳戶，並由
    該集團所屬之車手前往提領詐欺所得款項得逞，檢察官如能
    證明該帳戶內之資金係本案詐欺之特定犯罪所得，即已該當
    於新法第14條第1項之一般洗錢罪。另過去實務認為，行為
    人對犯特定犯罪所得之財物或利益作直接使用或消費之處分
    行為，或僅將自己犯罪所得財物交予其他共同正犯，祇屬犯
    罪後處分贓物之行為，非本條例所規範之洗錢行為，惟依新
    法規定，倘行為人意圖掩飾或隱匿特定犯罪所得來源，而將
    特定犯罪所得直接消費處分，甚或交予其他共同正犯予以隱
    匿，而由共同正犯以虛假交易外觀掩飾不法金流移動，即難
    認僅單純犯罪後處分贓物之行為，應仍構成新法第2條第1或
    2款之洗錢行為（最高法院108年度台上字第2425號、第2500
    號判決意旨參照）。
(二)告訴人等遭詐騙匯款至本案帳戶，該等款項係威丞、L幣商
    及所屬詐欺集團成員犯刑法第339條之4第1項第2款之罪而得
    ，自屬特定犯罪之所得，被告交付個人金融機構帳號，供威
    丞、L幣商所屬詐欺集團作為本案向告訴人等收取詐騙款項
    之人頭帳戶，復又依詐欺集團成員指示提領帳戶內之金錢後
    ，交付L幣商之詐欺集團成員，而為傳遞，即足掩飾、隱匿
    該等特定犯罪所得之去向、所在，自已該當洗錢防制法第2
    條第2款、第14條第1項之一般洗錢行為。公訴意旨就被告此
    部分犯行，雖漏未論及洗錢防制法第14條第1項之洗錢罪，
    惟起訴書犯罪事實欄既已載明上開部分事實，且上開部分與
    業經起訴之三人以上共同詐欺取財罪部分具想像競合犯之裁
    判上一罪關係，本為起訴效力所及，復經本院於審理時當庭
    諭知被告所涉犯行包含上述罪名（見本院卷第133頁），已
    無礙於被告訴訟防禦權之行使，本院自得併予審酌。
(三)是核被告所為，係犯刑法第339條之4第1項第2款之三人以上
    共同詐欺取財罪及洗錢防制法第2條第2款、第14條第1項之
    一般洗錢罪。
(四)被告與威丞、L幣商及所屬詐欺集團成員間，就上開加重詐
    欺取財、洗錢罪等犯行，有犯意聯絡及行為分擔，皆為共同
    正犯。
(五)又刑法上一行為而觸犯數罪名之想像競合犯存在之目的，在
    於避免對於同一不法要素予以過度評價。自然意義之數行為
    ，得否評價為法律概念之一行為，應就客觀構成要件行為之
    重合情形、主觀意思活動之內容、所侵害之法益與行為間之
    關連性等要素，視個案情節依社會通念加以判斷。刑法刪除
    牽連犯之規定後，原認屬方法目的或原因結果，得評價為牽
    連犯之二犯罪行為間，如具有局部之同一性，或其行為著手
    實行階段可認為同一者，得認與一行為觸犯數罪名之要件相
    侔，依想像競合犯論擬。倘其實行之二行為，無局部之重疊
    ，行為著手實行階段亦有明顯區隔，依社會通念難認屬同一
    行為者，應予分論併罰。經查，被告提供本案帳戶與威丞所
    屬詐欺集團收取向告訴人等詐取之金錢後，再以提領現金轉
    交詐欺集團成員L幣商之方式，製造金流斷點，被告作為詐
    欺犯罪取款之一環，於取款後掩飾、隱匿犯罪所得，其詐欺
    取財及洗錢行為具有局部之同一性，以評價為法律上之一行
    為較為合理，應認係以一行為觸犯三人以上共同詐欺取財、
    洗錢二罪，為想像競合犯，應依刑法第55條前段規定，從一
    重之三人以上共同詐欺取財罪論處。被告與詐欺集團成員間
    共同對戴杜碧霞、黃筱芬、朱燕蘭、高珍妮等被害人所為三
    人以上共同詐欺取財犯行共4罪，犯意各別，行為互殊，應
    予分論併罰。
(六)量刑：
　　爰以行為人之責任為基礎，審酌被告正值青壯，復自承具有
    大學肄業之學歷（見本院卷第151至152頁），可預見提供個
    人金融機構帳戶，並提領匯入款項轉交他人，恐係參與詐欺
    集團之犯罪行為，竟仍貿然為之，危害社會治安，欠缺尊重
    他人財產法益之守法觀念，行為偏差，非僅造成告訴人等受
    有合計高達萬元之財產損失，金額非微，更製造金流斷點，
    掩飾、隱匿詐欺集團之不法所得去向、所在，嚴重危害金融
    市場及民生經濟，應嚴予非難；並考量被告無任何前科之素
    行（見本院卷第189頁之臺灣高等法院被告前案紀錄表），
    於本院審理時自陳：未婚、跟家人住，從事早餐店工作、月
    入不到1萬元等語（見本院卷第151至152頁）之家庭經濟生
    活狀況，並衡酌被告犯罪之動機、目的、手段、所獲利益，
    復念及被告於本案犯罪結構中，係受其他成員指揮、依指示
    行事之角色，尚非核心地位之涉案情節及參與程度；暨被告
    犯罪後否認犯行，迄未能與告訴人等達成和解，賠償其等所
    受損失，且表明無和解意願（見本院卷第49頁），於犯後態
    度無從為更有利考量等一切情狀，分別量處如主文所示之刑
    ，復衡酌本案各次犯行時間密接、罪質相同等情，定其應執
    行刑如主文所示。　　
五、沒收部分：　
　　被告提供本案帳戶與威丞及所屬詐欺集團成員使用，雖未扣
    案，惟該帳戶經列管為警示帳戶，應無再作非法用途之虞，
    其沒收與追徵欠缺刑法上之重要性，依刑法第38條之2第2項
    規定，不予宣告沒收、追徵。又被告提領之50萬元，業已全
    數轉交L幣商之詐欺集團成員，復無證據足以證明被告有實
    際獲取犯罪所得，自無從諭知沒收、追徵，附此敘明。
參、退併辦部分：
(一)士林地檢署檢察官雖以110年度偵字第19261號併辦意旨書，
    認被告對於被害人牛承文部分所涉三人以上共同詐欺取財罪
    之犯行，與本案為同一案件而移請併案審理。然按刑事訴訟
    法第267條規定，檢察官就犯罪事實一部起訴者，其效力及
    於全部，係指檢察官所起訴之行為，與起訴範圍以外之行為
    ，均應構成犯罪，且具有在法律上本視為裁判上一罪關係，
    依審判不可分之原則，法院始得併予審判。
(二)經查，本院認定被告係犯三人以上共同詐欺取財罪及洗錢罪
    ，從一重論以三人以上共同詐欺取財罪，而上開移送併辦意
    旨所示之被害人為牛承文，核與原起訴之被害人不相同，是
    前揭論罪科刑之事實部分與移送併辦部分，為併罰之數罪關
    係，核非實質上一罪或裁判上一罪之法律上同一案件關係，
    該移送併辦部分即非本案起訴效力所及，不生審判不可分之
    關係，本院無從併予審酌，應退回由檢察官另為適法之處理
    ，附此敘明。
據上論斷，應依刑事訴訟法第299條第1項前段，洗錢防制法第2
條第2款、第14條第1項，刑法第11條前段、第28條、第339條之4
第1項第2款、第55條前段，第51條第5款，刑法施行法第1條之1
第1項，判決如主文。
本案經檢察官曹哲寧提起公訴，檢察官周禹境到庭執行職務。
中　　華　　民　　國　　111 　年　　6 　　月　　16　　日
                  刑事第六庭審判長法  官  雷雯華
　　　　　　　　　　              法  官  李建忠
　　　　　　　　　　              法  官  林哲安
以上正本證明與原本無異。
如不服本判決，應於判決送達後20日內向本院提出上訴書狀，並
應敘述具體理由；其未敘述上訴理由者，應於上訴期間屆滿後20
日內向本院補提理由書（均須按他造當事人之人數附繕本），「
切勿逕送上級法院」。告訴人或被害人如對於本判決不服者，應
具備理由請求檢察官上訴，其上訴期間之計算係以檢察官判決正
本送達之日期為準。因疫情而遲誤不變期間，得向法院聲請回復
原狀。　　　　　　
                                  書記官  温育儷
中　　華　　民　　國　　111 　年　　6 　　月　　21　　日
附錄本案論罪科刑法條全文：
中華民國刑法第339條之4
犯第339條詐欺罪而有下列情形之一者，處1年以上7年以下有期
徒刑，得併科1百萬元以下罰金：
一、冒用政府機關或公務員名義犯之。
二、三人以上共同犯之。
三、以廣播電視、電子通訊、網際網路或其他媒體等傳播工具，
    對公眾散布而犯之。
前項之未遂犯罰之。
洗錢防制法第2條
本法所稱洗錢，指下列行為：
一、意圖掩飾或隱匿特定犯罪所得來源，或使他人逃避刑事追訴
    ，而移轉或變更特定犯罪所得。
二、掩飾或隱匿特定犯罪所得之本質、來源、去向、所在、所有
    權、處分權或其他權益者。
三、收受、持有或使用他人之特定犯罪所得。
洗錢防制法第14條
有第二條各款所列洗錢行為者，處7年以下有期徒刑，併科新臺
幣5百萬元以下罰金。前項之未遂犯罰之。
前二項情形，不得科以超過其特定犯罪所定最重本刑之刑。